【裁判字號】    99,訴,1041
【裁判日期】    991028
【裁判案由】    違反毒品危害防制條例
【裁判全文】
臺灣屏東地方法院刑事判決              99年度訴字第1041號
公  訴  人  臺灣屏東地方法院檢察署檢察官
被      告  甲○○
上列被告因違反毒品危害防制條例案件，經檢察官提起公訴（99
年度毒偵字第1849號），嗣被告於本院準備程序進行中先就被訴
事實為有罪之陳述，本院告知被告簡式審判程序之旨，並聽取當
事人之意見後，裁定改由受命法官獨任依簡式審判程序審理，判
決如下：
    主  文
甲○○施用第一級毒品，累犯，處有期徒刑柒月。
    事  實
一、甲○○前於民國89年間因施用毒品案件，經本院裁定送觀察
    、勒戒後，因認無繼續施用毒品之傾向，於89年8月7日執行
    完畢釋放出所，由臺灣屏東地方法院檢察署檢察官以89年毒
    偵字1586號為不起訴處分確定。復於94年間因施用第一級毒
    品案件，經法院判處有期徒刑9 月確定，於95年5 月5 日執
    行完畢。詎猶不知悔改，明知海洛因屬第一級毒品，不得持
    有及施用，仍基於施用第一級毒品之犯意，於96年6 月30日
    上午11時許，在屏東縣麟洛鄉公墓旁某處，以將海洛因粉末
    摻水置入針筒後注射血管之方式，施用海洛因1 次。嗣於96
    年6 月30日下午2 時許，因涉嫌竊盜案為警循線查獲，並經
    其同意，採集其尿液檢驗，檢出海洛因代謝後之嗎啡陽性反
    應，始查悉上情。
二、案經屏東縣政府警察局屏東分局報請臺灣屏東地方法院檢察
    署檢察官偵查起訴。
    理  由
一、本件被告甲○○所犯係死刑、無期徒刑、最輕本刑為3 年以
    上有期徒刑以外之罪，其於準備程序中就被訴事實為有罪之
    陳述，經法官告知簡式審判程序之旨，並聽取當事人之意見
    後，本院認為適宜由受命法官獨任進行簡式審判程序。
二、上揭事實，業據被告甲○○於警詢、檢察官偵訊及本院審理
    時坦承不諱，且被告為警所採集之尿液檢體，經送請正修科
    技大學超微量研究科技中心以酵素免疫分析法及氣相層析質
    譜儀法檢驗，結果呈嗎啡陽性反應，有該中心96年7 月20日
    編號00-00-0000號檢驗報告1 紙在卷足憑，堪信被告上開自
    白確與事實相符。按施用第一、二級毒品為犯罪行為，毒品
    危害防制條例第10條定有處罰明文，故施用第一、二級毒品
    者，依前揭規定本應科以刑罰，惟基於刑事政策，對合於一
    定條件之施用者，則依同條例第20條、第23條之規定，施以
    觀察、勒戒及強制戒治之保安處分，又毒品危害防制條例於
    92年7 月9 日修正公布，自93年1 月9 日施行，其中第20條
    、第23條將施用毒品之刑事處遇程序，區分為「初犯」及「
    5 年內再犯」、「5 年後再犯」，依其立法理由之說明：「
    初犯」，經觀察、勒戒或強制戒治後，應為不起訴處分或不
    付審理之裁定；經觀察、勒戒或強制戒治執行完畢釋放後，
    「5 年內再犯」者，因其再犯率甚高，原實施之觀察、勒戒
    及強制戒治既已無法收其實效，爰依法追訴或裁定交付審理
    ，至於經觀察、勒戒或強制戒治執行完畢釋放後，「5 年後
    再犯」者，前所實施之觀察、勒戒或強制戒治已足以遮斷其
    施用毒品之毒癮，為期自新及協助其斷除毒癮，仍適用「初
    犯」規定，先經觀察、勒戒或強制戒治之程序，從而依修正
    後之規定，僅限於「初犯」及「5 年後再犯」2 種情形，始
    應先經觀察、勒戒或強制戒治程序。倘被告於5 年內已再犯
    ，經依法追訴處罰，縱其第3 次（或第3 次以上）再度施用
    毒品之時間，在初犯經觀察、勒戒或強制戒治執行完畢釋放
    5 年以後，已不合於「5 年後再犯」之規定，且因已於「5
    年內再犯」，顯見其再犯率甚高，原實施觀察、勒戒或強制
    戒治，已無法收其實效，即應依該條例第10條處罰（最高法
    院97年度第5 次刑事庭會議決議意旨參照），查被告前因施
    用毒品案件，有如上開事實欄所示觀察、勒戒完畢，且於觀
    察、勒戒執行完畢後5 年內，再犯施用毒品罪受科刑判決並
    執行完畢等情，有臺灣高等法院被告前案紀錄表在卷可稽，
    則被告再犯本件施用毒品罪，依據上開說明，自應依法論罪
    科刑。
三、查海洛因為毒品危害防制條例第2 條第2 項第1 款明定之第
    一級毒品，不得持有及施用，核被告甲○○所為，係犯該條
    例第10條第1 項之施用第一級毒品罪。其施用前持有第一級
    毒品海洛因之低度行為，應為其施用第一級毒品海洛因之高
    度行為所吸收，不另論罪。被告前於94年間因施用毒品案件
    ，經法院判處有期徒刑9 月確定，於95年5 月5 日執行完畢
    之事實，有臺灣高等法院被告前案紀錄表1 份在卷可稽，其
    於受徒刑之執行完畢，5 年以內故意再犯本件有期徒刑以上
    之罪，為累犯，應依刑法第47條第1 項之規定加重其刑。爰
    審酌被告前經觀察、勒戒後，仍未戒斷其施用毒品之惡習，
    並參酌其素行狀況、犯罪之動機、目的、手段、所生戕害其
    身心情形及犯罪後坦承犯行，態度尚非惡劣等一切情狀，量
    處如主文所示之刑。
據上論斷，應依刑事訴訟法第299 條第1 項前段、第273 條之1
第1項，毒品危害防制條例第10條第1項，刑法第11條前段、第47
條第1項，判決如主文。
本案經檢察官林圳義到庭執行職務。
中    華    民    國    99    年    10    月    28    日
                  刑事第一庭    法  官  涂裕洪
以上正本證明與原本無異。
如不服本判決應於收受判決後10日內向本院提出上訴書狀，並應
敘述具體理由；其未敘述上訴理由者，應於上訴期間屆滿後20日
內向本院補提理由書（均須按他造當事人之人數附繕本）「切勿
逕送上級法院」。
中    華    民    國    99    年    10    月    28    日
                                書記官  卓春成
附錄本判決論罪科刑法條全文：
毒品危害防制條例第10條第1項
施用第一級毒品者，處六月以上五年以下有期徒刑。

司法院資訊處製作；財團法人民間司法改革基金會備份。
